【裁判字號】    98,消債更,412
【裁判日期】    980623
【裁判案由】    更生事件
【裁判全文】
臺灣板橋地方法院民事裁定           98年度消債更字第412號
聲  請  人
即  債務人  甲○○
上列當事人因消費者債務清理事件，聲請更生及保全處分，本院
裁定如下：
    主  文
更生及保全處分之聲請均駁回。
聲請費用由聲請人負擔。
    理  由
一、按債務人不能清償債務或有不能清償之虞者，得依本條例所
    定更生或清算程序，清理其債務，消費者債務清理條例第3
    條定有明文。所謂「不能清償債務」，係指債務人欠缺清償
    能力，對於已屆清償期，且已受請求之債務之全部或主要部
    分，客觀上可預見其為一般且繼續的不能清償之財產狀態而
    言。而清償能力係由財產、信用、勞力三者構成，故雖無足
    夠財產，然如有良好之信用、優良之技術或持續不斷之勞力
    ，即屬有清償債務之可能。次按聲請更生或清算不合程式或
    不備其他要件者，法院應以裁定駁回之，但其情形可以補正
    者，法院應定期間先命補正，消費者債務清理條例第8 條亦
    有明文規定。
二、本件聲請人即債務人聲請意旨略以：其積欠金融機構債務共
    新臺幣（下同）6,709,888 元，於民國97年6 月5 日，提出
    債權人清冊，以書面向最大債權金融機構聯邦商業銀行股份
    有限公司（下稱聯邦商銀）請求共同協商債務清償方案，該
    行以協商意願低落為由發給前置協商不成立通知書，是前置
    協商不成立，惟聲請人每月應繳協商金額大於每月薪資金額
    ，無生活費用因此無法負擔每月協商還款金額，且其無擔保
    或無優先權之債務總額未逾1,200 萬元，復未經法院裁定開
    始清算程序或宣告破產，爰向本院聲請更生等語。
三、查本件聲請人積欠金融機構債務6,709,888 元，於97年6 月
    5 日向聯邦商銀請求共同協商債務清償方案而不成立一節，
    已提出財團法人金融聯合徵信中心當事人綜合信用報告及前
    置協商不成立通知書為證，是聲請人向本院聲請更生，自須
    審究其是否符合「有不能清償或有不能清償之虞」之要件，
    惟查：
  (一)聲請人前於97年5 月29日向本院聲請更生，經本院於97年11
    月3 日裁定駁回其更生之聲請，此有97年度消債更字第38 8
    號民事裁定1 份足憑，該裁定駁回聲請人之意旨略以：聲請
    人名下有房屋、土地各一筆及汽車一輛等財產，而其所有之
    房屋及土地前經本院民事執行處核定最低拍賣底價為7,300,
    000 元，再觀諸聲請人所提之97年7 月14日財團法人金融聯
    合徵信中心信用報告書記載，聲請人之債務總額（包括有擔
    保債務及無擔債務）為5,870,289 元，足見聲請人現所有不
    動產之價值實已大於其所負擔之債務總額（即7,300,000 元
    ＞5,870,289 元），且即令依聲請人於債權人清冊所陳報之
    債務總額為6,328,380 元，亦低於聲請人現所有不動產之價
    值（即7,300,000 元＞6,328,380 元），聲請人之資產既大
    於負債，自無不能清償債務或有不能清償之虞之情事，是其
    更生之聲請既不符合本條例第3 條所定要件，爰裁定駁回其
    更生之聲請。
  (二)又聲請人於97年11月11日，對上開裁定向本院提起抗告，亦
    經本院於98年5 月18日駁回其抗告而確定，此亦有97年消債
    抗字第186 號民事裁定1 份為憑，該裁定駁回聲請人提起抗
    告之意旨略以：本院民事執行處核定抗告人所有土地及建物
    之最低拍賣價額，係經法定程序先囑託專業鑑定人估價，並
    再依法通知抗告人表示意見甚明，是尚難以該核定之最低拍
    賣價額與實際價值不相當，更難以嗣後抗告人自行委託之信
    義不動產估價師聯合事務所之估價予以推翻，故抗告人主張
    其所有房屋及土地未及7,300,000 元，負債已大於資產一節
    ，要難採取。再者依聯邦商銀提出之A 、B 兩還款方案，以
    抗告人96年月平均收入37,323元扣除其生活必要費用及扶養
    費用後（依行政院主計處公佈之97年度臺灣省每人每月最低
    生活費用為9,829 元，按該最低生活費用即包括食、衣、住
    、行等費用在內），抗告人仍有清償能力，爰裁定駁回其抗
    告。
  (三)聲請人復於98年6 月1 日向本院再行聲請本件更生，並提出
    96 及97 年度各類所得扣繳暨免扣繳憑單、債權人清冊、財
    團法人金融聯合徵信中心當事人綜合信用報告等為證，然其
    財產狀況在客觀上並無明顯變動，且其名下仍有1 筆房屋及
    所坐落之土地各1 筆不動產，上開房地經本院執行處核定其
    最低拍賣價值為730 萬元，已如上述，而其負債總額僅6 百
    餘萬元，是其名下財產顯足以清償債務，況聲請人97年資薪
    所得為470,388 元，扣除稅額4,562 元後之每月平均收入有
    38,819元【計算式：（470,388-4,562） ÷12=38,819 （元
    以下四捨五入）】，此有本院依職權調得聲請人之稅務電子
    閘門財產所得調件明細表在卷可稽，可見聲請人97年度之月
    平均收入顯較96年度之月平均收入37,323元為高，聲請人更
    無不能清償債務之理。
四、綜上所述，本件聲請人之所有不動產價值非但仍大於其所負
    債務，且以其目前所得倘與聯邦商銀成立前置協商並無履行
    上之困難，核與消費者債務清理條例第3 條所定不能清償債
    務或有不能清償之虞之要件尚屬有間，其更生聲請不符合上
    開法條所定要件，且該欠缺又屬無從補正，自應駁回其本件
    再次更生之聲請，又更生聲請之既經駁回，保全處分之聲請
    已失所附麗，亦併予駁回，爰裁定如主文。
中    華    民    國    98    年    6     月    23    日
                  民事第一庭  法      官  高文淵
上為正本係照原本作成
如不服本裁定，應於裁定送達後10日內，以書狀向本院提出抗告
，並繳納抗告費新臺幣1千元
中    華    民    國    98    年    6     月    23    日
                              書  記  官  許慧貞


司法院資訊處製作；財團法人民間司法改革基金會備份。
